【裁判字號】    88,訴,2474
【裁判日期】    890614
【裁判案由】    偽造文書
【裁判全文】
台灣台中地方法院刑事判決                        八十八年度訴字第二四七四號
    公  訴  人  台灣台中地方法院檢察署檢察官
    被      告  乙○○
右列被告因偽造文書等案件，經檢察官提起公訴（八十八年度偵字第一五○九一號）
，本院判決如左：
    主  文
乙○○行使偽造之私文書，足以生損害於他人，累犯，處有期徒刑拾月。
偽簽於票號二○六○三一、二○六○三二、二○六○二六、二○六○三五、0000
0000號五張本票背面，「黃火爐」、「甲○○」之署名，均沒收。
    事  實
一、乙○○前曾於民國（下同）八十四年三月三十日，因賭博案件經本院判處有期徒
    刑四月確定，於同年五月八日易科罰金執行完畢，猶不知悔改；復基於概括之犯
    意，向丙○○佯以急為替父母黃火爐、甲○○還清六合彩賭債為由，及偽稱將以
    前揭本票上所載台中市○○○路○段二巷二九號五樓之房屋設定抵押以為借款之
    擔保，使丙○○數度陷於錯誤，連續於八十八年一月二十一日、二月四日、三月
    十日、三月三十一日及四月二十一日，分別簽發票號二○六○三一、二○六○三
    二、二○六○二六、二○六○三五、00000000號五張本票，持以向丙○○詐借新台幣（下同）十萬元、二十萬元、二十萬元、三十萬元及十三萬一千元
    之借款。迨八十八年五月中旬丙○○持上開本票至乙○○之前開租住處向黃文義
    請求付款時，黃文義為拖延付款並假稱已經父母同意，而接續在其簽發票號二○
    六○三一、二○六○三二、二○六○二六、二○六○三五、00000000號
    五張本票背面，偽造「黃火爐」、「甲○○」之簽名，而偽造前開背書後，再同
    時持以交還丙○○，足以生損害於黃火爐、甲○○及丙○○等人。嗣丙○○經黃
    火爐、甲○○告知渠從未賭博，且未曾委託其子乙○○借款同意背書，並查知門
    牌號碼台中市○○○路○段二巷二九號五樓建物，僅係乙○○租住之處等情，始
    知受騙。
二、案經丙○○告訴由臺灣臺中地方法院檢察署檢察官偵查起訴。
    理  由
一、訊據被告乙○○對有於八十八年一月二十一日、二月四日、三月十日、三月三十
    一日及四月二十一日，分別簽發票號二○六○三一、二○六○三二、二○六○二
    六、二○六○三五、00000000號五張本票，持以向丙○○借款十萬元、
    二十萬元、二十萬元、三十萬元及十三萬一千元之借款及於八十八年五月中旬在
    台中市○○○路○段二巷二九號五樓其租住處未經其父母同意，而分別在其簽發
    票號二○六○三一、二○六○三二、二○六○二六、二○六○三五、00000
    000號五張本票背面，偽造「黃火爐」、「甲○○」之簽名背書後，再持以交
    還丙○○等事實均直承不諱，惟否認係詐欺得款，辨稱其只是單純向丙○○借款
    ，並無於借款之初向丙○○說是急於替父母黃火爐、甲○○還清六合彩賭債，至
    於其所以向丙○○表示要以台中市○○○路○段二巷二九號五樓之房屋設定抵押
    ，是因上開房屋係其朋友所有，因被法院查封即將拍賣，其朋友亦有欠他的錢，
    是其朋友有說同意其設定抵押的等語。惟查本件被告如何向丙○○佯以急為替父
    母黃火爐、甲○○還清六合彩賭債為由，及偽稱將以前揭本票上所載台中市○○○路○段二巷二九號五樓之房屋設定抵押以為借款，並經查知門牌號碼台中市○○○路○段二巷二九號五樓建物，並非被告所有等情，業據告訴人丙○○於偵審
    中迭稱甚詳，而黃火爐、甲○○並告知丙○○伊等從未賭博，且未曾委託其子乙○○借款同意背書，復經證人即被告之父母黃火爐、甲○○二人於偵查中到庭證
    述屬實，並其等所書立之否認書影本及本票五紙附卷可憑，本件事證明確，被告
    所辯非蓄意詐欺得款等云云，應為卸責之詞，其犯行，均堪予認定。
二、核被告上開所為係犯刑法第二百十六條、第二百十條之行使偽造私文書罪、同法
    第三百三十九條第一項之詐欺取財罪。其偽造署押之行為，為偽造私文書之部分
    行為，又偽造私文書之低度行為為行使偽造文書之高度行為所吸收，均不另論罪
    。被告同時偽造簽署黃火爐、甲○○二人法益之署押及行使偽造之背書文書，係
    一行為而觸犯同種數罪名，屬想像競合犯，應從一罪處斷。被告先後多次及詐欺
    取財犯行，時間緊接，所犯罪名相同，顯係基於概括之犯意為之，為連續犯，爰
    依刑法第五十六條之規定以一罪論，並加重其刑。（本件公訴人以被告上開偽造
    背書犯行係於被告於八十八年一月二十一日、二月四日、三月十日、三月三十一
    日及四月二十一日，分別於其所簽發票號二○六○三一、二○六○三二、二○六
    ○二六、二○六○三五、00000000號五張本票偽造背書後，再持以向丙○○詐借款項，因認被告係連續偽造及行使偽造之私文書等情，惟查本件被告之
    上開偽造之黃火爐、甲○○署押背書，係告訴人丙○○於八十八年五月中旬至被
    告租住處請求付款時，被告為使告訴人得有擔保，始表示其父母會同意，並在其
    租住處一次接續完成簽署，此並為告訴人於本院審理中到庭陳述明確，並為被告
    所不爭執之事實，被告既一次接續完成簽署，此部分被告應僅為單純一罪，並非
    連續犯，並此敘明）被告所犯行使偽造私文書及詐欺取財罪，有方法結果之牽連
    關係，為牽連犯，應從一重之行使為造私文書罪處斷。又查被告前曾於八十四年
    三月三十日，因賭博案件經本院判處有期徒刑四月確定，於同年四月五日易科罰
    金執行完畢，有本院被告刑事前科紀錄表在卷可稽，五年以內再犯本件有期徒刑
    以上之罪，為累犯，應依刑法第四十七條規定加重其刑。爰審酌被告犯罪之動機
    、目的、手段，犯罪所生之危害、犯罪後之態度等一切情狀，量處如主文所示之
    刑。末查偽簽於票號二○六○三一、二○六○三二、二○六○二六、二○六○三
    五、00000000號五張本票背面，「黃火爐」、「甲○○」之署名，均應
    依刑法第二百十九條之規定，予以宣告沒收。
據上論斷，應依刑事訴訟法第二百九十九條第一項前段，刑法第二百十條、第二百十
六條、第三百三十九條第一項、第五十五條、第五十六條、第四十七條、第二百十九
條，罰金罰鍰提高標準條例第一條前段，判決如主文。
中    華    民    國    八十  九  年      六        月    十四          日
                                        法  官  柯  崑  輝
右正本證明與原本無異。
如不服本判決，應於送達後十日內向本院提出上訴狀(須附繕本)，上訴於台灣高等
法院台中分院。
                                        書記官
中    華    民    國    八十  九  年      六       月     十四         日
附錄論罪科刑法條
刑法第二百十條
偽造、變造私文書，足以生損害於公眾或他人者，處五年以下有期徒刑。
刑法第二百十六條
行使第二百十條至第二百十五條之文書者，依偽造、變造文書或登載不實事項或使登
載不實事項之規定處斷。


司法院資訊處製作；財團法人民間司法改革基金會備份。
